【裁判字號】    95,上訴,1380
【裁判日期】    951026
【裁判案由】    違反槍砲彈藥刀械管制條例
【裁判全文】
臺灣高等法院高雄分院刑事判決        95年度上訴字第1380號
上  訴  人
即  被  告  甲○○
指定辯護人  本院公設辯護人  乙○○
上列上訴人因違反槍砲彈藥刀械管制條例案件，不服臺灣屏東地
方法院94年度訴字第190 號中華民國95年5月30日第一審判決（
起訴案號：臺灣屏東地方法院檢察署93年度偵字第28號），提起
上訴，本院判決如下：
    主  文
原判決關於甲○○部分撤銷。
甲○○共同連續販賣可發射子彈，具有殺傷力之改造手槍，未遂
，處有期徒刑貳年肆月，併科罰金新臺幣伍萬元，罰金如易服勞
役，以新臺幣壹仟元折算壹日。
    事  實
一、甲○○係薛清章（業經原審於民國93年間以93年訴字第165
    號判刑確定）續弦之妻，丙○○（業經原審判刑確定）則係
    甲○○之子。甲○○罹患慢性情感性精神分裂病至今已逾20
    年，個人功能顯著退化，注意力無法集中，思考流程鬆散，
    邏輯無法連貫，對於現實狀態之判斷能力不佳，於本案案發
    時已達嚴重精神耗弱程度，但未達心神喪失之狀態。緣薛清
    章於92年9 月至同年11月間，在屏東縣新園鄉五房村工業區
    某處及五房村五房路690 巷漁塭工寮內，將其持有之仿BERE
    TTA 廠半自動手槍及仿HK廠半自動手槍製造之玩具手槍，換
    裝金屬槍管及滑套，改造成具有殺傷力之手槍；另將其持有
    之玩具子彈裝填底火及火藥，改造成具殺傷力之土造子彈約
    四百餘顆, 並與其向姓名不詳者購得數量不詳之制式子彈混
    置一處。薛清章為籌措生活費用，遂於製成上開手槍及子彈
    後，與甲○○及丙○○意圖營利，基於販賣可發射子彈具有
    殺傷力手槍及子彈之概括犯意聯絡，於下列時、地，共同連
    續販賣其中部分槍、彈：
    (一)甲○○於92年10月間某日，打電話告知丙○○稱：薛清章
      最近都沒賺錢，叫其幫薛清章找買主購槍云云。嗣丙○○
      尋得買主李坤造，乃於同月間某日，推由丙○○在高雄縣
      大寮鄉○○村○○路某處，以新台幣（下同）120,000 元
      之價格，販賣以仿HK廠半自動手槍製造之玩具手槍所改造
      之手槍1 支及具殺傷力之土造子彈及制式子彈共14顆予李
      坤造（李坤造持有子彈犯行, 已由臺灣高雄地方法院以94
      年訴字第579 號判刑確定）。數日後，李坤造發現該手槍
      之扳機缺損，無法擊發子彈，遂通知薛清章維修。薛清章
      與甲○○於不詳日期，一同前往高雄市○○路星晨大飯店
      旁某咖啡店，將維修零件交予李坤造，惟不及修復即被警
      查獲。
    (二)於92年10月間某日，丙○○得知居住台中、真實姓名不詳
      、綽號「阿章」之成年男子欲購買槍彈，遂與之接洽，經
      雙方協議後，並與甲○○、薛清章討論同意，推由丙○○
      以190,000 元之價格出售具殺傷力之改造手槍1 支及子彈
      10顆予「阿章」。惟因「阿章」未南下取貨，甲○○以電
      話通知丙○○催促「阿章」前來取貨，然「阿章」仍未南
      下，故未成交。
    (三)於92年11月初某日，薛清章與綽號「阿風」（或秋風）之
      成年男子談妥，以25,400元之價格，由薛清章將「阿風」
      持有之玩具手槍改造成具殺傷力之手槍，另以每顆800 元
      之價格出售具有殺傷力之子彈13顆予「阿風」。惟因「阿
      風」僅支付13,000元，故與薛清章有販賣子彈概括犯意聯
      絡之甲○○，於92年11月6 日某時，在高雄縣鳳山市○○
      街40號13樓住處與「阿風」見面時，僅交付子彈3 顆（未
      據扣案，無證據證明該等子彈具有殺傷力）予「阿風」。
      修改手槍一事嗣因「阿風」資金不足而作罷。
    (四)92年11月19日上午，警方循線在屏東縣新園鄉○○村○○
      路690 巷漁塭工寮內及高雄縣鳳山市○○街40號13樓查獲
      薛清章製造及持有槍彈及槍枝零件等犯行，並於92年12月
      3 日上午10時55分許，在高雄縣林園鄉○○○路376 巷36
      號李坤造住處起出其向薛清章及丙○○購得之上開改造手
      槍1 支（扳機缺損，無殺傷力）及具殺傷力之子彈14顆（
      制式8 顆、土造6 顆），進而查獲上情。
二、案經屏東縣警察局移送及由屏東縣警察局東港分局及枋寮分
    局報請台灣屏東地方法院檢察署檢察官偵查起訴。
    理  由
甲、程序部分：
一、證人薛清章於警訊、偵查中及原審之供述，被告未於本院言
    詞辯論終結前聲明異議，並表示捨棄對證人薛清章之詰問權
    ，本院審酌證人薛清章上開陳述作成時，並無不法取供情形
    ，認為適當，依刑事訴訟法第159 條之5 第2 項規定，視為
    同意作為本案證據使用，自有證據能力，得為證據。
二、被告於本院審理時聲請傳訊證人丙○○，經證人丙○○當庭
    表示拒絕作證後，被告對於證人丙○○於警訊、偵查中及原
    審之供述，表示無意見，本院審酌證人丙○○上開陳述作成
    時，並無不法取供情形，認為適當，依刑事訴訟法第159 條
    之5 第2 項規定視為同意作為本案證據使用，自有證據能力
    ，得為證據。
乙、實體部分：
一、訊據上訴人即被告甲○○矢口否認有上開犯行，辯稱：我沒
    有問丙○○有關槍的事，也沒叫丙○○幫忙找槍的買主，電
    話被監聽的那一陣子是因為我懷疑薛清章有外遇才接聽他的
    電話，並幫他傳話，所以才被錄音；又我確實有轉交1 包東
    西給「阿風」，但不知道裡面是什麼，我是後來開庭聽薛清
    章講，才知道裡面包的是3 顆子彈云云。經查:
    (一)被告甲○○與丙○○、薛清章共同販賣槍、彈予李坤造部
      分（即事實欄一、(一)）：
      1.此部分事實除據同案被告丙○○於偵查及原審審理中供
        述明確外，並據證人薛清章於警詢中坦承：「綽號『坤
        道』（即李坤造）曾經向我購買1 支槍，但該支槍故障
        要叫我修理好了，所以我們相約在高雄市○○路星晨大
        飯店旁把修好的槍拿給『坤道』。... 該把槍是丙○○
        介紹於10月23日前4 、5 天的晚上拿去賣給『坤道』男
        子。... 新台幣12萬賣出並附贈10發子彈。」（見屏東
        縣警察局屏警刑二字第0920025053號卷(甲)第11頁筆錄）
        及在檢察官聲請原審裁定羈押時在法官前自白承稱：「
        我有賣1 支槍給李坤造，時間忘記了，交易地點我不知
        道，該槍枝是丙○○拿去賣的，價錢是12萬元，丙○○
        有拿錢給我，他沒有抽成。」（原審92年聲羈字第149
        號卷）等語屬實。證人李坤造亦於原審審理中就其向被
        告丙○○購買槍彈及經薛清章維修手槍等事項結證明確
        （原審卷第156 頁背面）。其中就子彈數量（10顆或14
        顆？）及子彈種類（全部土造或有部分制式子彈？）部
        分，證人李坤造之證詞雖與被告丙○○及證人薛清章所
        言略有出入，惟同案被告丙○○於原審審理中陳稱：「
        薛清章交幾顆子彈我不確定，我也不知道他交給我的子
        彈是土造還是制式。」（原審卷第155 頁背面）；證人
        薛清章於原審審理時亦證稱：「（我賣人家的子彈）自
        己做的也有，買來的也有，買到的子彈有一部分是制式
        的，有可能拿到制式的子彈給李坤造，（價格）有差別
        ，制式比較貴，但買進來後就全部混在一起，我交給丙
        ○○的時候並無細分制式還是土造，所以有可能拿到制
        式的。」（原審卷第157 頁），因而彼此間供詞之歧異
        當係證人薛清章記憶不清所致，證人李坤造之證詞應較
        為可採。
      2.被告甲○○雖否認犯行，並以前揭情詞為辯。然被告丙
        ○○曾於警詢時陳稱：「是薛清章叫我幫他找買主，另
        我母親甲○○也曾於電話中跟我說：薛清章最近都沒賺
        錢，叫我幫薛清章找買主購槍。我本身並無意願販售槍
        枝。（警員問：甲○○有無提供槍枝、子彈供你仲介販
        賣？）沒有，我母親甲○○只叫我幫薛清章找購槍的買
        主。」等語不諱（見屏東縣警察局屏警刑二字第092002
        5053號卷(乙)第245 頁）, 並於偵查時以證人身分結證：
        「（檢察官問：你在警訊時講說你母親有叫你幫薛清章
        找買槍的買主？）我媽媽有叫我說幫我叔叔找是否有人
        要買槍。」等語屬實（見93年偵字第28號卷第224 頁）
        ，且有被告甲○○向被告丙○○詢問李坤造之電話號碼
        ，及彼2 人相互討論薛清章交付手槍零件予李坤造等事
        之電話通訊監察譯文在卷可考（92年警聲搜字第879 號
        卷第17、18頁），足徵被告甲○○與丙○○就前揭販賣
        槍彈予李坤造一事互有犯意聯絡。而被告甲○○於偵查
        中自陳：「李坤造不知道拿什麼東西給我先生修理，後
        來我們約在高雄1 家泡沫紅茶店，我和我女兒要去逛夜
        市，我們也跟著去。」（見93年偵字第28號卷第229 頁
        ），惟事後竟於電話中與丙○○談論交付零件予李坤造
        之情節，由此可以推知被告甲○○應顯有參與上開槍彈
        之售前尋覓買主及售後維修等事宜，其空言否認犯行，
        委無可採。
      3.此外，被告售予李坤造之手槍、子彈經送內政部警政署
        刑事警察局鑑定結果，認該扣案手槍係仿HK廠半自動手
        槍製造之玩具手槍，換裝金屬槍管及滑套改造而成，惟
        欠缺扳機，無法帶動擊錘擊發子彈使用，故不具殺傷力
        。至於扣案子彈14顆，其中6 顆為直徑約8.9mm 金屬彈
        頭之土造子彈，經採樣2 顆，均可擊發，認均具殺傷力
        ；其餘8 顆，則均係9mm 之制式子彈，認均具殺傷力，
        有該局刑鑑字第0920234574號槍彈鑑定書1 分附卷供憑
        （92年偵字第5918號卷第20頁），是以本部分事證已屬
        明確。
    (二)被告甲○○與丙○○、薛清章共同販賣手槍予「阿章」未
      遂部分（即事實欄一、(二)）:
      1.此部分事實除據同案被告丙○○於偵查及原審審理中坦
        承不諱外，並據證人薛清章於警詢時陳稱：「丙○○經
        介紹台中的友人要購買1 支槍19萬附贈10發子彈，後來
        都沒有連絡，所以我和甲○○是在催問丙○○這個人還
        要不要買。但台中的友人一直都沒有下來接觸，所以交
        易還沒有成功。」等語（見屏東縣警察局屏警刑二字第
        0920025053號卷(甲)第10頁筆錄）及於偵查時供陳：「丙
        ○○經介紹台中的開計程車的朋友要購買1 支槍19萬元
        附贈10發子彈，後來都沒有連絡，所以我和甲○○是在
        問丙○○這個人還要不要買。台中的友人一直都沒有下
        來，所以交易還沒有成功。」等語（93年偵字第28號卷
        第10頁）甚明，並有同案被告丙○○及甲○○於電話中
        談論上揭購槍情節之通訊監察譯文在卷供憑（92年警聲
        搜字第879號卷第13頁）。
      2.被告甲○○雖仍否認犯行，並以前揭情詞為辯。然同案
        被告丙○○已以證人身分於偵查中就被告甲○○要求其
        尋找槍枝買主一情結證屬實（見93年偵字第28號卷第22
        4 頁），有如前述。且觀諸上開通訊監察譯文內容，被
        告甲○○非但於電話中與丙○○談論出售手槍之價格、
        數量及交槍時間，且告知被告丙○○，其將要求薛清章
        撥打電話與之詳談。足徵被告甲○○、丙○○及薛清章
        3 人就上開販賣槍彈行為，的確互有犯意聯絡，被告甲
        ○○非僅扮演傳話角色而已，其空言否認未參與犯行云
        云，尚非可信。本部分事證應屬明確。
    (三)被告甲○○與薛清章共同販賣子彈予「阿風」部分（即事
      實欄一、(三)）:
      1.此部分事實，業據證人薛清章於警詢時陳稱：「（警問
        ：你為何持0000000000號手機在今年11月4 日21時30分
        與持0000000000號手機之男子談論何事？）綽號阿風叫
        我修理手槍，代價25,000元，阿風要先拿12,000元給我
        ，13,000元改天再拿，我認不夠所以沒拿。我跟他講我
        不敢保證槍明天修得好。後來我也沒有跟他修理，槍他
        自己拿回去。（警問：你持0000000000號手機在今年11
        月5 日21時29分與持0000000000號手機之綽號秋風男子
        談論何事？）我告知修理手槍總共25,400元，子彈13顆
        ，1 顆子彈800 元。（警問：你持0000000000號手機在
        今年11月6 日14時51分與持0000000000號手機之秋風男
        子談論何事？）我告知秋風先拿13,000元給甲○○，晚
        上我再組裝手槍給秋風。（警問：你持0000000000號手
        機在今年11月6 日16時16分與持0000000000號手機之秋
        風男子談論何事？）秋風說為何只有拿3 顆子彈，不是
        言明說13顆，是因為秋風錢不夠，所以我太太甲○○才
        3 顆子彈給秋風。」（見屏東縣警察局屏警刑二字第09
        20025053號卷(甲)第13頁至第15頁），並於偵查時供陳：
        「（檢察官問：『秋風』住哪裡？）住高雄，詳細地址
        我不知道。他拿了1 支玩具槍給我修理，修理費2 萬5
        千元，後來他給我1 萬3 千元，我就不修理了。（檢察
        官問：玩具槍修理費怎麼可能1 、2 萬元，最多1 支才
        幾千元。）『秋風』是拿玩具槍叫我改。（檢察官問：
        為何還談到子彈？）秋風叫我改造槍以外，還叫我賣他
        子彈，後來因為他的錢不夠，所以就沒有改造槍枝了。
        」（見93年偵字第28號卷第237 頁）及「（檢察官問：
        阿風或秋風是否同一個人？）是同一個人，住高雄市，
        他找我改槍，他拿1 支玩具槍叫我改，我們約定價錢是
        2 萬5 千多元，送13顆子彈，子彈的價格計算方式是1
        顆800 元，結果阿風後來只拿13,000來，我太太甲○○
        收的，阿風拿錢來我鳳山我住處，拿錢來的時候，我不
        在家，阿風拿走了3 顆子彈。」等語（見93年偵字第28
        號卷第270 頁）甚明，且有薛清章與綽號「秋風」之男
        子以電話聯絡修改槍支及購買子彈事宜之通訊監察譯文
        ；被告甲○○與薛清章於電話中談論僅交付3 顆子彈予
        「秋風」之通訊監察譯文等在卷可憑（見92年警聲搜字
        第879 號卷第29、33頁）。
      2.被告甲○○雖否認犯行，惟當薛清章於電話中受綽號「
        秋風」之男子質問何以僅交付3 顆子彈後，旋即撥打電
        話向被告甲○○求證，被告甲○○則稱：「這樣沒錯，
        上面交代的，你就這樣跟他說就對。」（見92年警聲搜
        字第879 號卷第33頁），堪認被告甲○○對於上開買賣
        子彈之事，非僅知情，且明知交付子彈之數量僅有3 顆
        ，其所辯不知情云云，顯與事實不符，不可採信。此外
        ，被告甲○○交予「阿風」之子彈並未扣案，無從鑑定
        其殺傷力之有無，又無其他證據足資證明該等子彈具有
        殺傷力，本院因認該等子彈並無殺傷力。綜據上述，本
        部分事證亦屬明確，被告犯行堪以認定。
二、按被告甲○○行為後，槍砲彈藥刀械管制條例於94年1 月26
    日修正公布，並於同年月28日生效。原條例第11條第1 項因
    而改列第8 條第1 項，法定刑則由「5 年以上有期徒刑，併
    科新臺幣1,000 萬元以下罰金」提高為「無期徒刑或5 年以
    上有期徒刑，併科新臺幣1,000 萬元以下罰金」; 原條例第
    11條第4 項亦隨之改列第8 條第4 項，其法定刑則由「1 年
    以上7 年以下有期徒刑，併科新臺幣700 萬元以下罰金」提
    高為「3 年以上10年以下有期徒刑，併科新臺幣700 萬元以
    下罰金」，比較修正前後規定，修正前之規定顯然有利被告
    ，依刑法第2 條第1 項前段規定，應適用修正前之槍砲彈藥
    刀械管制條例規定論處。至於同條例第12條規定未於該時修
    正，故無比較新舊法輕重及其適用之問題。被告甲○○、丙
    ○○原有與薛清章共同販賣具殺傷力之手槍及子彈予他人之
    意，惟因不知手槍零件缺損，或未能當面交付，以致僅出售
    子彈2 次, 而未能完成販賣具殺傷力手槍之犯行，是核被告
    甲○○於事實欄一、(一)所載時地，販賣缺少扳機手槍及有殺
    傷力子彈予李坤造之行為，係犯修正前槍砲彈藥刀械管制條
    例第11條第5 項、第1 項之販賣手槍未遂罪及同條例第12條
    第1 項之販賣子彈罪。被告甲○○於事實欄一、(二)所載時地
    ，販賣槍彈予「阿章」，嗣因「阿章」未南下取貨致未交付
    槍彈之行為，係犯修正前槍砲彈藥刀械管制條例第11條第5
    項、第1 項之販賣手槍未遂罪及同條例第12條第5 項、第1
    項之販賣子彈未遂罪。被告甲○○於事實欄一、(三)所載時地
    ，販賣子彈3 顆（不能證明有殺傷力）予「阿風」之行為，
    則係犯槍砲彈藥刀械管制條例第12條第5 項、第1 項之販賣
    子彈未遂罪。被告甲○○先後多次販賣手槍未遂之行為，時
    間緊接，所犯罪名相同，顯係基於概括犯意反覆為之，為連
    續犯，應依刑法第56條規定以一罪論，並加重其刑。被告甲
    ○○先後3 次販賣子彈犯行，其中1 次既遂，2 次未遂；時
    間緊接，所犯罪名相同，亦為連續犯，應以較重之販賣子彈
    既遂罪論處，並依法加重其刑。被告甲○○以一行為同時連
    續販賣改造手槍未遂及連續販賣子彈既遂，為想像競合犯，
    應從一重之連續販賣改造手槍未遂罪處斷。被告甲○○就前
    揭犯行分別與丙○○、薛清章有犯意聯絡及行為分擔，均為
    共同正犯。被告甲○○販賣手槍未遂，其行為之危害性較既
    遂犯為輕，故依修正前刑法第26條前段之規定減輕其刑。又
    被告甲○○罹患慢性情感性精神分裂病至今已逾20年，其個
    人功能顯著退化，注意力無法集中，思考流程鬆散，邏輯無
    法連貫，對於現實狀態之判斷能力不佳，個人智商也退化至
    接近智能不足之標準，且有聽幻覺及被操控之妄想，言語思
    想誇大，慷慨買貴重東西送人，話多等情感性症狀，追溯案
    發時之精神狀態應當已經達到「嚴重精神耗弱」之程度但尚
    未完全符合「心神喪失」之標準，業經屏安醫院鑑定明確，
    有該院屏安刑鑑字第950107號鑑定報告附卷可考（原審卷第
    87 頁 至第90頁），故應依刑法第19條第2 項規定減輕其刑
    。且因其同時有1 項刑之加重事由及2 項刑之減輕事由，依
    法先加後減，並依法遞減之。
三、被告行為後，刑法第56條連續犯之規定，業於94年1 月7 日
    修正公布刪除，並於95年7 月1 日施行，則被告之犯行，因
    行為後新法業已刪除連續犯之規定，此刪除雖非犯罪構成要
    件之變更，但顯已影響行為人刑罰之法律效果，自屬法律有
    變更，依新法第2 條第1 項規定，比較新、舊法結果，仍應
    適用較有利於被告之行為時法律即舊法論以連續犯（最高法
    院95年第8 次刑事庭會議決議參照）。又修正前刑法第42條
    第2 項前段規定：「易服勞役以1 元以上3 元以下折算1 日
    。」而被告行為時之易服勞役折算標準，業據修正前罰金罰
    鍰提高標準條例第2 條前段規定，就其原定數額提高為100
    倍折算1 日，則本件被告行為時之易服勞役折算標準，應以
    銀元300 元折算1 日，即新台幣900 元折算1 日。惟95年7
    月1 日修正公布施行之刑法第42條第3 項前段規定：「易服
    勞役以新台幣1,000 元、2,000 元或3,000 元折算1 日。」
    比較修正後之易服勞役折算標準，以修正後之規定，較有利
    於被告，則應依刑法第2 條第1 項後段規定，適用修正後之
    刑法第42條第3 項前段規定，定其折算標準，併此明。
四、原審予以被告論科，固非無見，惟查(一)被告行為後，95年7
    月1 日修正公布施行之刑法第42條第3 項前段關於易服勞役
    之折算標準，較修正前刑法第42條第2 項前段規定，較有利
    於被告，依刑法第2 條第1 項後段規定，自應適用修正後之
    刑法第42條第3 項前段規定，定其折算標準。原審未及比較
    新舊法，適用較有利於被告之規定，自有未合。(二)被告因見
    薛清章缺乏收入，乃打電話予其子丙○○，請其介紹買主購
    買槍彈，丙○○始參與本案槍彈買賣，已如前述，而原判決
    事實欄對此部分漏未記載，即有認定事實不明確之違誤，亦
    有未合。被告上訴意旨，否認犯罪，固無足取，然原審此部
    分判決既有上述可議，自應由本院將原審此部分判決撤銷改
    判。審酌被告犯後否認犯行，態度不佳，及罹患慢性情感性
    精神分裂病，健康不佳等一切情狀，量處如主文第2 項所示
    之刑，並就其所處罰金刑，諭知易服勞役之折算標準，以資
    懲儆。公訴意旨雖聲請法院依法宣告沒收扣案槍彈, 惟扣案
    手槍及子彈已由李坤造價購取得，其中2 顆業經試射及手槍
    缺少扳機而均無殺傷力，其餘12顆具有殺傷力之子彈雖仍為
    違禁物，然因李坤造與本案被告並無共犯關係，該等子彈又
    非本案被告持有，故不應於本判決內諭知沒收，附此敘明。
據上論斷, 應依刑事訴訟法第369 條第1 項前段、第364 條、第
299 條第1 項前段, （修正前）槍砲彈藥刀械管制條例第11條第
1 項、第5 項、第12條第1 項, 刑法第11條前段、第2 條第1 項
、第28條、第42條第3 項前段、第55條、修正前第56條、第26條
前段、第19條第2 項，判決如主文。
本案經檢察官陳宗吟到庭執行職務。
中    華    民    國    95    年    10    月    26    日
                  刑事第三庭    審判長法  官  周賢銳
                                      法  官  黃仁松
                                      法  官  謝宏宗
以上正本證明與原本無異。
如不服本判決應於收受本判決後10日內向本院提出上訴書狀，其
未敘述上訴理由者，並得於提起上訴後10日內向本院補提理由書
狀（均須按他造當事人之人數附繕本）「切勿逕送上級法院」。
中    華    民    國    95    年    10    月    27    日
                                      書記官  熊惠津
附錄本件判決論罪科刑法條：
修正前槍砲彈藥刀械管制條例第11條第1項、第5項
未經許可，製造、販賣或運輸第4 條第1 項第1 款所稱其他可發
射金屬或子彈具有殺傷力之各式槍砲者，處5 年以上有期徒刑，
併科新臺幣1 千萬元以下罰金。
第1項至第3項之未遂犯罰之。
槍砲彈藥刀械管制條例第12條第1項
未經許可，製造、販賣或運輸子彈者，處1 年以上7 年以下有期
徒刑，併科新台幣5 百萬元以下罰金。
                                                      Q


司法院資訊處製作；財團法人民間司法改革基金會備份。
